臺灣高等法院高雄分院民事判決　　　　100年度保險上字第2號
上　訴　人　富邦人壽保險股份有限公司
法定代理人　蔡明興
訴訟代理人　李昌明律師
被上訴人　　吳清池
訴訟代理人　紀錦隆律師
　　　　　　孫大昕律師
上列當事人間請求給付保險金事件，上訴人對於民國99年11月30
日臺灣高雄地方法院99年度保險字第32號第一審判決提起上訴，
本院於100年10月4 日言詞辯論終結，判決如下：
    主  文
原判決關於命上訴人給付之金額超過新台幣壹拾萬零捌佰元及自
民國九十九年七月十三日起至清償日止，按週年利率年息百分之
十計算之利息，及該部分假執行之宣告，並訴訟費用之裁判，均
廢棄。
前項廢棄部分，被上訴人在第一審之訴及假執行之聲請駁回。
其餘上訴駁回。
第一、二審訴訟費用由上訴人負擔百分之四，餘由被上訴人負擔
。
    事實及理由
一、被上訴人起訴主張：伊於民國90年5 月24日及同年月30日，
    分別與上訴人及第三人美商美國安泰人壽保險股份有限公司
    （嗣與上訴人合併而由上訴人承受），簽訂「富邦新終身壽
    險」（含新防癌終身健康保險附約、安心住院醫療定額給付
    保險附約等附約，下稱富邦保約）及「安泰新定期人壽保險
    （含日額型住院醫療定期保險附約、癌症醫療定期保險附約
    等附約，下稱安泰保約）。又伊於96年10月間因罹患惡性淋
    巴瘤，而自96年11月21日起至97年7 月8 日在如附表一所示
    之期間，陸續至長庚紀念醫院高雄分院（下稱高雄長庚醫院
    ）為化學（放射線）治療後，轉中醫一般內科住院治療，共
    計153 天。依富邦保約之約定，每日上訴人應給付新台幣（
    下同）11,400元，詎上訴人竟就如附表一所示之100 日即1,
    140,000 元部分不同意核付，且就同意核付之日數中，尚有
    162,713 元未為給付，伊合計得請求給付1,302,713 元。又
    依安泰保約部分，每日上訴人應給付16,400元，而上訴人竟
    就如附表一所示之95日不同意核付，伊亦得請求給付1,558,
    000 元。另伊因惡性淋巴瘤，陸續接受高雄長庚醫院之化學
    治療共計24日，依安泰保約之約定，每次上訴人應給付4,80
    0 元，然上訴人僅給付3 日之保險金，尚有100,800 元未為
    給付。上開保險金合計為2,961,513 元。爰依保險契約之法
    律關係，提起本訴，並聲明求為命上訴人給付2,961,513 元
    及加計自起訴狀繕本送達翌日起至清償日止，按年息10% 計
    算利息，且願供擔保為假執行之判決。
二、上訴人則以：被上訴人至高雄長庚醫院之中醫一般內科所接
    受之住院治療，係調養化療後所引起之副作用，與直接治療
    癌症或癌症引起之併發症無關，不具醫療必要性，並不符合
    保約約定之給付要件。又縱認伊有給付義務，被上訴人之請
    求權亦已罹於2 年時效，伊亦得拒絕給付等語，資為抗辯。
三、原審經審理後，准被上訴人之全部請求。上訴人提起上訴，
    並於本院聲明：(一)原判決廢棄。(二)被上訴人在第一審之訴駁
    回。(三)第一、二審訴訟費用由被上訴人負擔。被上訴人則聲
    明：(一)上訴駁回。(二)第二審訴訟費用由上訴人負擔。
四、兩造爭執及不爭執事項：
  (一)不爭執部分：
  1.兩造間有訂立富邦保約及安泰保約。有各該保約在卷可稽。
  2.被上訴人於96年11月22日起至97年7 月8 日止，在如附表一
    所示期間有因罹患惡性淋巴瘤而在高雄長庚醫院中醫內科部
    門住院。有診斷證明書及病歷資料在卷可憑。
  3.被上訴人如因癌症治療住院時，依富邦保約，每日可請領11
    ,400元之保險金；依安泰保約，每日可請領16,400元之保險
    金（其計算方式如審移調卷第12、13頁，本院卷第161 、16
    2 頁所載）。
  4.被上訴人因罹患惡性淋巴瘤，先後於96年10月29日至97年4
    月18日期間，接受化學治療日數共計24日，每日可請領4,80
    0 元，上訴人已依安泰保約給付其中3 日，合計14,400元。
  (二)爭執部分：
  1.被上訴人在中醫住院之期間，是否符合住院醫療之給付要件
    。
  2.被上訴人之請求權是否罹於時效（含化療及住院期間之給付
    ）。
五、被上訴人在中醫住院之期間，是否符合住院醫療之給付要件
    部分：
  (一)被上訴人係請求中醫住院之給付，而上訴人則抗辯中醫住院
    僅為調養化療所引起之副作用性質，與保約所約定醫療住院
    給付要件並不相符。經查，「富邦保約」就癌症住院醫療保
    險金之給付要件，依保約（附約）第17條約定，係指「以癌
    症為直接原因或癌症所引起之併發症，經醫師或醫院診斷必
    須接受住院治療者」有該附約在卷可稽（見本院卷第36頁）
    ；而「安泰保約」部分，依保約（附約）第13條約定，係指
    「以治療癌症或癌症所引起之併發症為直接目的而住院接受
    治療者」亦有該附約在卷可憑（見原審卷(一)第30頁）。則依
    上開約款，癌症住院醫療保險金之給付，除須因罹患癌症外
    ，尚須治療癌症或癌症所引起之併發症為直接目的之住院，
    始足當之。若住院並非以治療癌症或其引起併發症為直接目
    的，即不符合住院給付之要件。
  (二)被上訴人於附表所示期間確有罹患惡性淋巴瘤，並有住院之
    事實，有高雄長庚醫院（中醫一般內科部門）出具之診斷證
    明書在卷可稽（見原審卷(一)第33～40頁），且為兩造所不爭
    執，故被上訴人有罹患癌症之事實，應可認定。又依上開診
    斷證明書所載，上述住院係被上訴人因罹患惡性淋巴瘤而經
    西醫部門為化學治療後，即直接轉入中醫一般內科住院，此
    亦為兩造所不爭執。
  (三)經原審調取被上訴人在高雄長庚醫院之全部病歷資料顯示（
    見原審卷(二)），在出院病歷摘要之「病史」欄及「住院治療
    經過」欄上，就被上訴人所請求之住院期間，其記載內容如
    附表二所述。可見依此住院期間之住院目的，係因化療所生
    之頭痛，膚癢，腹瀉，四肢麻痛及白血球偏低等副作用，而
    被上訴人當時之症狀則為鼻流黃涕、咳嗽，黃痰，質黏稠，
    頸部膚癢，面部皮膚稍癢，手腳麻木，手握拳時感覺僵硬疼
    痛等情，再參酌此段期間之「護理紀錄單」所載，除記載被
    上訴人之身體機能狀況外（例如張眼4 分、語言5 分、運動
    6 分、左右瞳孔對光反應、肌肉張力、體重等項），則係記
    載觀察被上訴人之精神及生活作習情形（例如神志有神、痰
    質清稀、面色紅潤、姿態自如、皮膚外觀完整、舌質淡紅、
    苔色黃厚、苔質膩、痰量少、痰色白、語音清楚、語言流利
    、咳嗽無、體味無、口中氣味無、嘔吐無、寒熱無、口渴欲
    飲、睡眠正常、大便頻率正常、大便性質為黏稠便、小便頻
    率正常、小便顏色深黃、汗出無、知覺正常、聽覺正常、視
    覺正常、五官分泌物正常、口味無特殊、食物溫度無特殊、
    口中味覺（自覺）苦、脈象平、脘腹正常、末梢正常等項）
    ，並記載病房保持整潔，安靜，安全，避免一切感官刺激，
    保持休息，對病人的關心表示關心理解，並給予精神安慰，
    和病人共同尋找疼痛誘因，以協助診斷，觀察疼痛部位，性
    質，程度，持續時間以及面色，神志，汗出，體溫，脈搏，
    呼吸，血壓，瞳孔變化，及時與醫師取得聯繫，遵醫囑進行
    各種檢查和治療，觀察止痛效果，指導病人使用放鬆技巧等
    情（見原審卷(二)）。則就被上訴人此中醫住院期間之症狀及
    接受治療之內容並護理記錄為研判，此段在中醫住院期間之
    治療，係針對化療所生之副作用為目的，藉以改善因化療所
    生之症狀，該住院之重心顯在於被上訴人身體機能之調養，
    並非以治療癌症或因癌症所引起之併發症為直接目的，本院
    經斟酌後，認與系爭保約所稱之住院給付要件，並不相符。
    故上訴人稱無給付義務，應可採信。
  (四)被上訴人雖陳稱依高雄長庚醫院99年7 月12日函文所示，被
    上訴人在中醫部門之住院，係當時評估被上訴人接受化學治
    療後有白血球過低、腹瀉及嘔吐等情形，而評估有住院治療
    之必要，並施予中西共治之治療方式（見原審(一)第80頁）。
    而被上訴人自96年10月間發現罹患癌症後，自96年11月20日
    起至97年7 月8 日，係連續在高雄長庚醫院之血液腫瘤科、
    中醫一般內科間住院接受治療，其時間接續，應可認係持續
    性之療程，足見中醫住院係治療癌症所必要等語。然中西醫
    共同治療方式，雖為較需長期治療之病症所可接受之療程，
    但本件爭議在於住院是否符合保約所定之給付要件（即是否
    為直接治療癌症或癌症所引起之併發症而住院），與中西醫
    是否共治之環節無涉，且治療並非即有住院之必要，亦得以
    門診方式為之，為調養身體以利接受次階段或次療程之目的
    而住院，與直接因治療必要之目的而住院，並不相同，自無
    從以高雄長庚醫院函文所稱中西共治之治療方式，即認符合
    系爭保約約定之給付要件。況經本院就中醫住院部分係治療
    哪些病症，是否確有住院必要及得否改由門診方式為之等疑
    義，並檢附上開函文及西醫部門於歷次化療後所開立載明「
    出院後宜門診追蹤治療」之診斷證明書，再次函請高雄長庚
    醫院為說明後（見本院卷第125 ～136 頁），該院於100 年
    8 月1 日函覆本院稱：「因病患接受化學治療後，有白血球
    過低、發燒、腸胃不適等副作用，故陸續住院接受中醫輔助
    性治療，以提升白血球、改善腸胃不適及疲憊乏力之情形，
    另病患上述住院治療皆符合住院之適應症。」等語（見本院
    卷第138 頁）。可見在上述中醫住院之需求，係因化療後所
    生白血球過低、發燒、腸胃不適等副作用，住院目的係接受
    中醫輔助性治療，以提升白血球、改善腸胃不適及疲憊乏力
    之情形。核其內容，均屬調養並改善體質為主要目的，並非
    為治療癌症或癌症所引起併發症之目的而住院，此亦與上述
    住院期間之護理記錄所相符，自難認符合系爭保約所約定住
    院醫療之給付要件。又上開函文中雖提及「病患上述住院治
    療皆符合住院之適應症」等語，但從被上訴人在住院期間之
    情形觀之，雖可認符合住院之適應症，然僅屬化療後副作用
    或調養體質之適應症，與治療癌症（含併發症）之目的仍屬
    有別，本院經再三斟酌後，尚難為被上訴人有利之認定。
六、被上訴人之請求權是否罹於時效（含化療及住院期間之給付
    ）部分：
  (一)上訴人就被上訴人先後於96年10月29日至97年4 月18日期間
    ，接受化學治療日數共計24日，及化療部分尚未給付之日數
    為21日，每日4,800 元等情，並不爭執，僅為時效完成之抗
    辯，並主張被上訴人於上述期間內，合計接受化療日數為24
    日，其請求權時效應算各該化療療程結束後即行起算，而被
    上訴人於97年6 月12日提出申請後，且未於6 個月內起訴，
    並係於99年7 月8 日始在訴訟中追加請求，故2 年時效業已
    完成等語。
  (二)經查，「安泰保約」附約第18條係記載以治療癌症為直接目
    的而接受放射線治療，即以接受治療之日數（而非次數）給
    付保險金（見原審卷(一)第31頁，富邦保約部分，被上訴人並
    未請求）。但上開保約就請求保險金之時間，係約定被上訴
    人自知悉上訴人應負保險責任之事故後10日內通知上訴人（
    即安泰保約第21條，見原審卷(一)第31頁），參酌保險法第1
    條、第2 條關於保險給付，係指在承保事故發生時，依其承
    保之責任，負擔賠償責任，及同法第65條關於請求權時效係
    得請求之日起算之規定，則化療保險金請求權可行使之時點
    ，應解為自全部化療療程結束後始得起算，較為適當，此亦
    與當事人事先並無從確知會接受幾次或幾日化療，及化療療
    程因顧慮身體承受因素，故係間隔些許期日再為接續之情形
    相符。
  (三)被上訴人在上述期間內接受化療之日數，共計24日，為兩造
    所不爭執，且有被上訴人提出之診斷證明書及歷次時間表在
    卷可稽（見原審卷(一)第78頁，本院卷第54、55頁）。依上開
    接受化療之時間觀之，其日數或為1 日或為2 日或為3 日或
    為4 日，間隔時間則約3 週至4 週（此段間隔時間即為本件
    爭執之中醫住院期間）。則就被上訴人係在96年10月29日至
    97 年4月18日止未滿6 個月之期間內，先連續2 至4 日接受
    化療，並於間隔3 週至4 週之調養後，再接續接受次一階段
    之化療觀之，其接續接受化療之療程，視為同一療程，並應
    自全部療程結束後起算時效，較為合理。
  (四)依上所述，被上訴人最後一次接受化療日期為97年5 月18日
    ，距99年7 月8 日追加起訴時，顯已逾保險法第65條所規定
    之2 年時效期間。然依民法第130 條規定，若於請求後6 個
    月起訴者，其時效視為不中斷，則被上訴人若於各次化療結
    束後之2 年期滿前，曾向上訴人為請求，其時效即得自請求
    之日起再延長6 個月。經查，被上訴人於99年1 月10日、11
    日及同年3 月14日、18日既已向上訴人為請求，並於請求後
    6 個月內之99年7 月8 日為追加起訴，其時效即未完成，上
    訴人自有給付之義務。又因此段期間內之化療次數合計為24
    日，而上訴人就其中96年11月29日、97年3 月1 日及97年3
    月24日部分，業已給付，為被上訴人所不否認（見本院卷第
    54頁），則被上訴人應給付之次數為21日，以上訴人所不爭
    執之每日4,800 元計算，其金額為100,800 元（計算式：4,
    800x21＝100,800）。
  (五)上訴人雖陳稱被上訴人並無法舉證證明曾於99年1 月10日提
    出請求，時效並未中斷等語。然證人即上訴人承辦本件理賠
    事宜之理賠部襄理陳其群於原審證稱：被上訴人於98年12月
    間曾到台北總公司協調理賠事宜等語（見原審卷(一)第166 頁
    ），可見被上訴人就理賠事宜，在時效完成前確係積極進行
    ，而非漠不經心，再參酌被上訴人提出之通聯記錄顯示（見
    原審卷(一)第133 ～135 頁），在99年1 月10日、11日及99年
    3 月14日、18日，被上訴人均有與證人陳其群及上訴人台北
    總公司為連絡通話之情事，則依經驗法則及常情為研斷，被
    上訴人既向上訴人申請理賠，並與上訴人就理賠要件是否具
    備而有所爭議，而上開連絡時間又係在前往上訴人台北總公
    司協商之相當期間內（相距不到1 個月），應可認定上述99
    年1 月10日、11日之通聯內容，應係被上訴人為理賠事宜，
    再度向上訴人為請求給付，較符真實。本院經斟酌上開事證
    後，認被上訴人應已就99年1 月10日提出請求之事實為舉證
    證明，上訴人認並未舉證，尚難採信。
七、綜上所述，被上訴人請求之中醫住院給付部分，因不符系爭
    保約約定之給付要件，無從准許，上訴人抗辯無給付義務，
    應屬可採。另被上訴人請求合計21日之化療給付部分，其時
    效尚未完成，應屬有據。從而，被上訴人本於保險契約之法
    律關係，請求上訴人給付之金額，在100,800 元及自追加起
    訴狀繕本送達翌日即99年7 月13日起，至清償日止，按年息
    10% 計算利息之範圍內，為有理由，應予准許，逾此範圍之
    請求，為無理由，應予准許。其假執行之聲請亦失所附麗，
    應併予駁回。原審就上開不應准許部分，命上訴人給付，並
    為假執行之宣告，自有未洽。上訴意旨就此部分，指摘原判
    決不當，求予廢棄，為有理由，應由本院予以廢棄，並改判
    如主文第2 項所示。至上開應准許部分，原審命上訴人給付
    ，並無違誤。上訴意旨就此部分，指摘原判決不當，求予廢
    棄，為無理由，應予駁回。又上訴人敗訴部分，因未逾民事
    訴訟法第466 條第1 項所規定之金額，而不得上訴至第三審
    ，經本院判決後即告確定，故不為假執行金額之調整，併予
    說明。
八、據上論結：本件上訴為一部有理由、一部無理由，依民事訴
    訟法第450 條、第449 條第1 項、第79條，判決如主文。
中    華    民    國    100   年    10    月    18    日
                            民事第五庭
                                審判長法官 簡色嬌
                                法      官 郭慧珊
                                法      官 林紀元
以上正本證明與原本無異。
被上訴人如對本判決上訴，須於判決送達後20日內向本院提出上
訴狀，其未表明上訴理由者，應於上訴後20日內向本院提出上訴
理由1 書（均須按他造當事人之人數附繕本）。上訴時應提出委
任律師或具有律師資格之人之委任狀，並依附註條文規定辦理。
如委任律師提起上訴者，應一併繳納上訴審裁判費。
上訴人不得上訴。
中    華    民    國    100   年    10    月    18    日
                                書  記  官 葉淑華
附註：
民事訴訟法第466 條之1 ：
對於第二審判決上訴，上訴人應委任律師為訴訟代理人，但上訴
人或其法定代理人具有律師資格者，不在此限。
上訴人之配偶、三親等內之血親、二親等內之姻親，或上訴人為
法人、中央或地方機關時，其所屬專任人員具有律師資格並經法
院認適當者，亦得為第三審訴訟代理人。
第1 項但書及第2 項情形，應於提起上訴或委任時釋明之。
 ┌─────────────────────────────┐
 │附表一                                                    │
 ├──┬───────────┬────┬────┬────┤
 │編號│ 住    院    期    間 │住院日數│「富邦保│「安泰保│
 │    │                      │        │約」未給│約」未給│
 │    │                      │        │付日數  │付日數  │
 ├──┼───────────┼────┼────┼────┤
 │1   │96年11月22日至11月26日│5       │5       │0       │
 ├──┼───────────┼────┼────┼────┤
 │2   │96年12月6 日至12月27日│22      │15      │15      │
 ├──┼───────────┼────┼────┼────┤
 │3   │97年1 月11日至1 月27日│17      │10      │10      │
 ├──┼───────────┼────┼────┼────┤
 │4   │97年2 月12日至2 月28日│17      │10      │10      │
 ├──┼───────────┼────┼────┼────┤
 │5   │97年3 月8 日至3 月21日│14      │7       │7       │
 ├──┼───────────┼────┼────┼────┤
 │6   │97年4 月3 日至4 月17日│15      │8       │8       │
 ├──┼───────────┼────┼────┼────┤
 │7   │97年5 月1 日至5 月13日│13      │6       │6       │
 ├──┼───────────┼────┼────┼────┤
 │8   │97年5 月24日至7 月8 日│46      │39      │39      │
 ├──┼───────────┼────┼────┼────┤
 │總計│                      │        │100     │95      │
 └──┴───────────┴────┴────┴────┘
 ┌────────────────────────────────────┐
 │附表二                                                                  │
 ├──┬───────┬─────────────┬───────────┤
 │編號│  住院期間    │   病                史   │     住院治療經過     │
 ├──┼───────┼─────────────┼───────────┤
 │1   │96年11月22日  │註：全以英文記載，不翻譯。│96/11/22              │
 │    │至11月26日    │                          │服上方後發汗精神佳，無│
 │    │              │                          │發燒發熱，咳嗽（偶黃白│
 │    │              │                          │痰）稍減，鼻水（清）稍│
 │    │              │                          │減。紅疹仍，但臉癢減。│
 │    │              │                          │因癢疹而眠差，但精神佳│
 │    │              │                          │。納佳，大便一日一行，│
 │    │              │                          │軟便。落髮已五日。血便│
 │    │              │                          │改善。舌稍紅，苔黃厚膩│
 │    │              │                          │但有稍化掉，脈弦滑。  │
 │    │              │                          │96/11/23              │
 │    │              │                          │昨日下午出午一次，汗出│
 │    │              │                          │後精神爽。癢疹減。咳嗽│
 │    │              │                          │鼻水仍，但減緩次數。舌│
 │    │              │                          │淡紅黃膩（較化）、脈浮│
 │    │              │                          │。                    │
 │    │              │                          │96/11/26              │
 │    │              │                          │無發熱。血便無。咳有痰│
 │    │              │                          │帶黑點，鼻水仍。雙手麻│
 │    │              │                          │經針炙後右手麻減。癢疹│
 │    │              │                          │仍但減。舌紅苔仍黃膩，│
 │    │              │                          │脈浮弦。              │
 │    │              │                          │96/11/27              │
 │    │              │                          │咳嗽鼻水減。眼睛周圍癢│
 │    │              │                          │疹。膚癢改善但覺膚乾。│
 │    │              │                          │左右手麻經針灸後改善。│
 │    │              │                          │舌紅苔黃（有化），脈弦│
 │    │              │                          │滑。                  │
 ├──┼───────┼─────────────┼───────────┤
 │2   │96年12月6 日  │病患於此次化療前，於本中醫│第二化療後主要症狀為口│
 │    │至12月27日    │病房治療外感風寒，症狀減緩│瘡，肢體麻木（左側尤甚│
 │    │              │後，前往血液腫瘤科接受第二│），身體紅癢疹，大便羊│
 │    │              │次化療，化療後出現噁心、嘔│屎狀，經以針劑、瀉熱方│
 │    │              │吐、食慾不振，嘴破，咽痛，│劑治療後，皆有改善，另│
 │    │              │膚紅疹癢，身體左側麻，便硬│出現頭汗為主、胸悶脅痛│
 │    │              │，胸部偶不定點刺痛問題，眠│，另改為化濕方劑後，現│
 │    │              │可，因化療結束，前往中醫病│症狀改善，吃喝拉撒睡正│
 │    │              │房做化療後調養。症見噁心嘔│常，化療後副作用改善，│
 │    │              │吐已無，納差恢復，上次外感│唯解便偶帶血絲，需等化│
 │    │              │後鼻水痰無，偶咳，其餘症狀│療療程結束後，再consul│
 │    │              │如前敘述。                │t procto。現病況改善，│
 │    │              │                          │轉往血液腫瘤續第三次化│
 │    │              │                          │療。                  │
 ├──┼───────┼─────────────┼───────────┤
 │3   │97年1 月11日至│此45歲男性，西醫診斷：Non-│97/01/10              │
 │    │1 月27日      │Hodgkin's lymphoma,follicu│便秘（質黏）、尿黃、口│
 │    │              │lar lymphoma,Bcell,Stage 2│臭、口乾喜冷飲、癲頂偶│
 │    │              │s/p3 times of C/T.第三次化│痛，舌胖暗苔黃膩，脈濡│
 │    │              │療（96/11/29-31 ）後，於1/│滑稍數，頸部結核，化療│
 │    │              │10轉入到中醫病房，目前症狀│術後中焦濕熱、濕重於熱│
 │    │              │包括：大便不爽，質黏，偏細│，胃火亢盛，清熱燥濕，│
 │    │              │，量少，無腹脹腹痛，服用Se│清胃瀉火。            │
 │    │              │nnoside 但效果不彰，癲頂偶│97/01/11-12           │
 │    │              │抽痛，不定時發，化療後加重│右脅下方悶痛（2-3 日一│
 │    │              │，口干喜冷飲，納佳，口臭，│次，一次約10分鐘）解便│
 │    │              │眠差因夜尿（夜間飲水），小│2 次量多質稀，餘症同前│
 │    │              │便黃無熱澀感，目前尚服用Es│，頸部結核，化療術後，│
 │    │              │omeprazole,Magnesiumoxide,│大腸濕熱，濕重於熱，肝│
 │    │              │Prednisolone.             │胃熱盛，清熱除濕，清胃│
 │    │              │                          │瀉火，疏肝解鬱00000000│
 │    │              │                          │左癲頂痛甚，餘症同前。│
 │    │              │                          │97/01/14              │
 │    │              │                          │頭痛緩解，口干喜冷飲，│
 │    │              │                          │大便一行量多質仍黏，舌│
 │    │              │                          │暗紅苔黃膩，脈滑數。  │
 │    │              │                          │97/01/15              │
 │    │              │                          │左側胸悶氣緊已三天，自│
 │    │              │                          │行停掉類固醇三天，餘症│
 │    │              │                          │同前，右脈稍數，左脈數│
 │    │              │                          │弦。                  │
 │    │              │                          │97/01/16              │
 │    │              │                          │左側胸悶氣緊改善，渴減│
 │    │              │                          │，昨夜皮膚搔癢經針灸和│
 │    │              │                          │藥物後改善，餘症同前，│
 │    │              │                          │舌暗苔膩改善，右脈數稍│
 │    │              │                          │滑，左脈數稍弦。      │
 │    │              │                          │97/01/23              │
 │    │              │                          │大便今日一行，初硬後軟│
 │    │              │                          │，口乾稍減，左側胸悶氣│
 │    │              │                          │緊已無，咽部痰阻感，皮│
 │    │              │                          │膚搔癢，癢處起紅色丘疹│
 │    │              │                          │今日癢處多發於手臂、腹│
 │    │              │                          │部，精神較佳。        │
 │    │              │                          │97/01/24              │
 │    │              │                          │大使今日一行，口乾仍，│
 │    │              │                          │左側胸悶，咽部痰阻感，│
 │    │              │                          │皮膚搔癢仍，精神可。  │
 ├──┼───────┼─────────────┼───────────┤
 │4   │97年2 月12日  │註：全以英文記載，不翻譯。│97/02/13              │
 │    │至2 月28日    │                          │皮膚紅疹癢            │
 │    │              │                          │97/02/14              │
 │    │              │                          │巔頂頭痛，抽痛感。皮膚│
 │    │              │                          │仍癢。                │
 │    │              │                          │97/02/18              │
 │    │              │                          │巔頂頭痛減，皮膚癢症減│
 │    │              │                          │但仍癢。咽喉仍痛，眼睛│
 │    │              │                          │癢。                  │
 │    │              │                          │97/02/25              │
 │    │              │                          │晨起咽乾口乾疼痛。腹脹│
 │    │              │                          │減。頭略昏眩。早晨便解│
 │    │              │                          │成形且黏臭穢。右頸刺痛│
 │    │              │                          │。                    │
 │    │              │                          │97/02/27              │
 │    │              │                          │皮膚仍癢，右頸刺痛減。│
 │    │              │                          │餘症平。              │
 ├──┼───────┼─────────────┼───────────┤
 │5   │97年3 月8 日至│此45歲男性，西醫診斷：Non-│97/03/10              │
 │    │3 月21日      │Hodgkin's lymphoma,follicu│全身倦怠，骨頭酸刺痛。│
 │    │              │-lar lymphoma,B cell,Stage│97/03/13              │
 │    │              │2 s/p3 times of C/T.第五次│右後頸及脅肋悶痛，骨節│
 │    │              │化療後，於 3/7轉入到中醫病│酸處，舌破咽痛，膚癢仍│
 │    │              │房，目前症狀包括：骨頭酸痛│作。                  │
 │    │              │，口乾欲飲，眠差，胃嘈雜，│97/03/20              │
 │    │              │癲頂偶抽痛，不定時發，化療│眠差，口苦口乾，骨頭酸│
 │    │              │後加重，納佳，口臭，眠差因│痛，晚間潮熱盜汗，眠差│
 │    │              │夜尿（夜間飲水），小便黃無│，右後頸及脅肋悶痛改善│
 │    │              │熱澀感，前 2日腹瀉多次服止│，大便1 日1-2 次。    │
 │    │              │瀉藥後，今日未解便，入住中│                      │
 │    │              │醫病房進一步接受中藥治療。│                      │
 │    │              │                          │                      │
 ├──┼───────┼─────────────┼───────────┤
 │6   │97年4 月3 日至│此45歲男性，西醫診斷:Non- │97//04/02             │
 │    │4 月17日      │Hodgkin's lymphoma,follicu│疲倦、全身酸痛、右上肢│
 │    │              │-lar lymphoma,B cell,Stage│麻、雙手末稍麻。      │
 │    │              │2 s/p 3 times of C/T.第六 │97/04/11              │
 │    │              │次化療後，於4/2轉入到中醫 │皮膚微癢。            │
 │    │              │病房。目前症狀包括: 腹瀉，│                      │
 │    │              │骨頭酸痛，口乾欲飲，眠差，│                      │
 │    │              │胃嘈雜。癲頂偶抽痛，不定時│                      │
 │    │              │發，化療後加重，納佳，口臭│                      │
 │    │              │，眠差因肩頸酸痛，小便黃無│                      │
 │    │              │熱澀感，前2 日腹瀉多次服止│                      │
 │    │              │瀉藥後，在下一次化療療程之│                      │
 │    │              │前住入中醫病房調養。      │                      │
 ├──┼───────┼─────────────┼───────────┤
 │7   │97年5 月1 日至│此45歲男性，於97/9/13 在上│97/04/30              │
 │    │5 月13日      │海瑞金醫院針對頸部臨巴結節│腹瀉，骨頭酸痛，口乾欲│
 │    │              │作切片檢查，當時報告為"fol│飲，口臭，眠差因肩頸酸│
 │    │              │licular lymphoma was      │痛，癲頂偶抽痛，不定時│
 │    │              │highlysuspected" ，西醫診 │發。                  │
 │    │              │斷:Non-Hodgkin's lymphoma,│97/05/09              │
 │    │              │follicular lymphoma,B cell│惡寒，鼻流清涕，鼻塞。│
 │    │              │，之後患者在96/10/29，96/ │右頸淋巴結刺痛。      │
 │    │              │11/29 施行化療。96-12-29～│                      │
 │    │              │96-12-31作第三次化療。之後│                      │
 │    │              │陸續於每一次化療中間住入中│                      │
 │    │              │醫病房，治療包括頭痛，膚癢│                      │
 │    │              │，腹瀉，四肢麻痛及白血球偏│                      │
 │    │              │低等化療副作用，97/4/19 第│                      │
 │    │              │7 次化療後，於4/30轉入到中│                      │
 │    │              │醫病房，目前症狀包括: 腹瀉│                      │
 │    │              │，骨頭酸痛，口乾欲飲，眠差│                      │
 │    │              │，癲頂偶抽痛，不定時發，納│                      │
 │    │              │可，口臭，眠差因肩頸酸痛，│                      │
 │    │              │小便黃無熱澀感，前2 日腹瀉│                      │
 │    │              │多次4/29做大腸鏡後解2 次血│                      │
 │    │              │便，服止瀉藥後，今日未解便│                      │
 │    │              │。                        │                      │
 ├──┼───────┼─────────────┼───────────┤
 │8   │97年5 月24日至│此45歲男性，於97/09/13在  │97/5/26               │
 │    │7 月8 日      │上海瑞金醫院針對頸部臨巴結│咳嗽痰多白稠，四肢麻痛│
 │    │              │節作切片檢查，當時報告為" │，晚上明顯，腳痛大於手│
 │    │              │follicular lymphoma was   │痛，指關節麻痛，針灸後│
 │    │              │highly suspected"，西醫診 │減，食慾可。舌暗紅，暗│
 │    │              │斷:Non-Hodgkin's lymphoma,│淡，苔灰乾，脈弦長稍浮│
 │    │              │follicular lymphoma,B cell│滑。                  │
 │    │              │，之後患者在 96/10/29，96/│97/5/30               │
 │    │              │11/29施行化療.96-12-29～96│外感症減，排便可，手指│
 │    │              │12-31作第三次化療之後陸續 │仍稍麻痛。            │
 │    │              │於每一次化療中間住入中醫病│97/06/02              │
 │    │              │房，治療包括頭痛，膚癢，腹│兩側頭痛與頭頂頭痛，手│
 │    │              │瀉，四肢麻痛及白血球偏低等│指仍稍麻痛，舌暗紅，苔│
 │    │              │化療副作用，97/5/15 第8 次│灰乾，脈浮滑。        │
 │    │              │化療後，於5/23轉入到中醫病│97/06/09              │
 │    │              │房，目前症狀包括：鼻流黃涕│頭暈改善，一日排便兩次│
 │    │              │、咳嗽，黃痰，質黏稠，頸部│質軟，手指仍稍麻痛，舌│
 │    │              │膚癢，面部皮膚稍癢，手腳麻│體胖大，有痕，色暗，苔│
 │    │              │木，手握拳時感覺僵硬疼痛。│灰乾有裂，脈浮滑重按無│
 │    │              │故現住入中醫病房以針灸中藥│力。                  │
 │    │              │治療調養。                │97/06/10              │
 │    │              │                          │晨起皮膚搔癢有紅疹，右│
 │    │              │                          │前額一皮下腫塊，質軟  │
 │    │              │                          │97/06/13              │
 │    │              │                          │皮膚搔癢有紅斑改善，夜│
 │    │              │                          │半腳部抽筋兩次。      │
 │    │              │                          │97/06/16              │
 │    │              │                          │喉嚨痛（吞口水時），手│
 │    │              │                          │指仍稍麻痛，晨起尤甚，│
 │    │              │                          │臉部頭部皮膚搔癢紅疹改│
 │    │              │                          │善，下肢有新發之癢疹，│
 │    │              │                          │塗擦藥膏後癢減。      │
 │    │              │                          │97/06/18              │
 │    │              │                          │喉嚨仍痛（右側），右頸│
 │    │              │                          │一花生米大小之腫塊，手│
 │    │              │                          │指末稍彎曲疼痛，小腿夜│
 │    │              │                          │半抽筋，身體搔癢起疹難│
 │    │              │                          │眠，色淡，有小水泡，舌│
 │    │              │                          │體胖大，有痕，舌淡紅，│
 │    │              │                          │苔厚白膩，脈細。      │
 │    │              │                          │97/06/20              │
 │    │              │                          │喉嚨仍痛（右側），手指│
 │    │              │                          │末稍彎曲疼痛，藥薰後疼│
 │    │              │                          │痛可緩解約 2小時，幾乎│
 │    │              │                          │每晚半夜小腿抽筋，納佳│
 │    │              │                          │，空腹時嘈雜感，舌體胖│
 │    │              │                          │大，有痕，舌質暗，苔厚│
 │    │              │                          │白膩，脈細，四末溫。  │
 │    │              │                          │97/07/01              │
 │    │              │                          │小腿抽筋已緩解，抽血白│
 │    │              │                          │血球略低（3400）      │
 │    │              │                          │97/07/06              │
 │    │              │                          │噴嚏一日，喉嚨痛，脈浮│
 │    │              │                          │弦，苔黃膩，診斷為外感│
 │    │              │                          │風熱。                │
 │    │              │                          │97/07/07              │
 │    │              │                          │噴嚏改善，各症亦改善，│
 │    │              │                          │抽血，白血球上升至3900│
 │    │              │                          │。                    │
 └──┴───────┴─────────────┴───────────┘